【裁判字號】    92,訴,147
【裁判日期】    920630
【裁判案由】    強盜等
【裁判全文】
臺灣彰化地方法院刑事判決                          九十二年度訴字第一四七號
    公  訴  人  臺灣彰化地方法院檢察署檢察官
    被      告  癸○○
                戊○○
    共      同
    指定辯護人  本院公設辯護人庚○○
右列被告因強盜等案件，經檢察官提起公訴（九十一年度偵字第八八八五、八八八六
號）及併案審理（九十二年度偵字第九一二、九一九、一一六八、一四七０、一九八
九號），本院判決如左：
    主  文
癸○○連續意圖為自己不法之所有，攜帶兇器，以強暴、脅迫，至使不能抗拒，而取
他人之物及使他人交付其物，處有期徒刑拾年；扣案之玩具手槍壹枝，沒收。又共同
以搶奪他人之動產為常業，處有期徒刑陸年。應執行有期徒刑拾伍年陸月；扣案之玩
具手槍壹枝，沒收。
戊○○共同以搶奪他人之動產為常業，處有期徒刑伍年陸月。又共同竊盜，處有期徒
刑肆月。應執行有期徒刑伍年捌月。
    事  實
一、癸○○前因懲治盜匪條例等案件，經法院判處應執行有期徒刑八年十月確定，嗣
    於民國九十年十一月八日因假釋出獄，現仍在假釋期間，尚未執行完畢。詎仍不
    知悔改，復犯有下列罪行：(1)癸○○與戊○○共同基於意圖為自己不法所有之常
    業搶奪犯意，由戊○○騎乘車號不詳之機車，後載癸○○，連續於附表一編號一
    至十二、十四之行為時間、行為地點欄所示之時、地，以犯罪方法欄所示之手段
    ，搶奪所得財物欄所示丑○○等人之財物得逞後逃逸；癸○○另承前開同一之常
    業搶奪犯意，單獨騎乘前與戊○○共同竊得之車牌號碼號ＩＤＫ─一二七號重機
    車，於附表一編號十三之行為時間、行為地點欄所示之時、地，以犯罪方法欄所
    示之手段，搶奪辛○○○之金項鍊一條得逞後逃逸；癸○○與戊○○並均將搶奪
    所得之財物變現平分，充為日常生活花費所需，恃此維生，而以此為常業。(2)癸
    ○○與戊○○共同基於意圖為自己不法所有之竊盜犯意聯絡，於附表二編號一之
    行為時間、行為地點欄所示之時、地，以犯罪方法欄所示之手段，共同竊取壬○
    ○之車牌號碼號ＩＤＫ─一二七號重機車一部得手；癸○○另承前開同一之概括
    竊盜犯意，連續於附表二編號二至六之行為時間、行為地點欄所示之時、地，以
    犯罪方法欄所示之手段，竊取所得財物欄所示丙○○等人之財物，其中編號三至
    六所得財物欄所示乙○○等人之財物部分行竊得手，另編號二部分，因適為丙○
    ○發現而未遂。(3)癸○○基於意圖為自己不法所有之概括強盜犯意，連續於附表
    三編號一至二之行為時間、行為地點欄所示之時、地，以犯罪方法欄所示之手段
    ，強盜所得財物欄所示己○○等人之財物得逞後逃逸。渠二人於搶得前開財物之
    後，分別持往位於彰化縣和美鎮○○路○段四七四號之「金玉美珠寶銀樓」、彰
    化縣彰化市○○路○段二三三號之「天盛珠寶銀樓」、彰化縣和美鎮○○路十號
    之「金玉芳珠寶銀樓」店內，典當予不知情之銀樓負責人後，得款平分花用。嗣
    經警於九十一年十二月九日借提另案於臺灣彰化看守所執行觀察、勒戒之癸○○
    ，以及於九十一年十二月十五日十九時許，持檢察官核發之拘票拘提戊○○到案
    ，經渠二人之供述而循線查悉上情，並扣得癸○○所有供犯罪用之玩具手槍一枝
    及癸○○竊得供犯罪用之西瓜刀一支。
二、案經彰化縣警察局彰化、和美分局先後報請臺灣彰化地方法院檢察署檢察官偵查
    起訴及併案審理。
    理  由
壹：有罪部分
一、右揭事實，業據被告癸○○、戊○○於警訊時、檢察官偵查中及本院調查審理，
    迭次坦承不諱，核與如附表一至三所示被害人丑○○等人於警訊中所指述之情節
    相符，而其中被告癸○○竊取附表二編號四所示之機車犯行部分，亦核與證人即
    麵攤老闆子○○於警訊時證述之情節相符，另被告癸○○與戊○○將搶奪所得之
    金項鍊出售予銀樓變現一節，亦核與銀樓負責人許蔡玉蘭、周束、蘇春夫於警訊
    時證述之情節相符，復有贓物認領保管單四紙、丁○○受傷診斷證明書一份、警
    員張耀明職務報告一份、車輛竊盜、車牌失竊資料個別查詢報表─查詢車輛認可
    資料二份、彰化縣警察局車輛協尋、車牌遺失（尋獲）電腦輸入單一份、搶案發
    生現場圖一紙、事後補拍案發現場及證物相關照片合計八十二張、金飾買入登記
    簿九紙附卷，以及犯罪工具玩具手槍、西瓜刀各一支扣案可資佐證。綜上所述，
    本案事證明確，被告二人右揭犯行，洵堪認定，應予依法論科。
二、核被告癸○○所為，係犯刑法第三百三十條第一項之攜帶兇器強盜罪、同法第三
    百二十八條第一項之普通強盜罪、同法第三百二十七條之常業搶奪罪及同法第三
    百二十條第一項之竊盜罪。核被告戊○○所為，係犯刑法第三百二十七條之常業
    搶奪罪及同法第三百二十條第一項之竊盜罪。按刑法上所謂常業犯，指反覆以同
    種類行為為目的之社會活動之職業性犯罪而言，至於犯罪所得之多寡，是否恃此
    犯罪為唯一之謀生職業，則非所問，縱令兼有其他職業，仍無礙於該常業犯罪之
    成立，最高法院著有八十五年臺上字第五一０號判例可資參照。查本件被告癸○
    ○、戊○○二人於九十一年十月十七日起至九十一年十一月三十日止，於短短一
    個半月間，即共同搶奪他人財物達十三件之多，客觀上顯然已屬反覆以搶奪他人
    財物行為為目的之社會活動之職業性犯罪，均應以常業搶奪罪論處，公訴人就被
    告戊○○部分認係觸犯常業搶奪罪行，核屬無誤，惟就被告癸○○部分認係觸犯
    連續搶奪罪行，尚有未洽，應予變更。被告二人就前揭附表一編號一至十二、十
    四及附表二編號一之犯行，有犯意聯絡及行為分擔，均為共同正犯。另被告癸○
    ○就前揭附表二編號一至六、附表三編號一至二之犯行，各自時間緊接，犯罪構
    成要件相同，顯係各基於概括之犯意反覆為之，應分依連續犯之規定，論以一罪
    （即分別論以竊盜既遂罪、攜帶兇器強盜罪），並分別加重其刑。又被告癸○○
    前揭連續竊盜既遂罪與連續攜帶兇器強盜罪間，有方法結果之牽連關係（附表二
    編號四至五之犯行與附表三編號二之犯行牽連），應依牽連犯之規定，從較重之
    攜帶兇器強盜既遂罪論斷。再被告癸○○右揭常業搶奪罪、攜帶兇器強盜既遂罪
    二罪間，及被告戊○○右揭常業搶奪罪、竊盜罪二罪間，犯意各別，行為互殊，
    犯罪構成要件不同，應予分論併罰。爰審酌被告二人各自所犯強盜或搶奪財物犯
    行，均嚴重侵害他人之財產法益及人身安全，對社會秩序造成之危害甚鉅，且被
    告癸○○前業因違反懲治盜匪條例等案件，經法院判處應執行有期徒刑八年十月
    確定，其後經假釋出獄，詎竟不知悔悟，復再犯本件嚴重罪行，暨其犯罪之動機
    、目的、手段、對各被害人所生之危害，及其犯後態度等一切情狀，分別量處如
    主文所示之刑，並定其應執行刑，以資懲儆。扣案之玩具手槍一枝，係被告癸○
    ○所有，供其犯本件強盜罪所用之物，已據其供述無誤，爰依刑法第三十八條第
    一項第二款之規定，併予宣告沒收之。至於扣案之西瓜刀一支，雖係供被告癸○
    ○犯本件攜帶兇器強盜罪所用，惟因該西瓜刀係行竊所得，並非被告癸○○所有
    ，依法尚不得宣告沒收，附此敘明。
貳：無罪部分
一、公訴意旨另略以：被告癸○○與戊○○另基於共同意圖為自己不法所有之犯意聯
    絡，於九十一年九月二十三日二十一時五十分許，在彰化縣彰化市○○路二九七
    巷二十五之一號前，由被告戊○○騎乘車號不詳之機車，後載癸○○，趁被害人
    甲○○不注意時，自後搶奪被害人掛於頸部之金項鍊一條後逃逸，因認被告二人
    此部分亦涉有共同搶奪犯行云云。
二、按犯罪事實應依證據認定之，無證據不得推定其犯罪事實，又不能證明被告犯罪
    者，應諭知無罪之判決，刑事訴訟法第一百五十四條、第三百零一條第一項分別
    定有明文。而刑事訴訟法上所謂認定犯罪事實之證據，係指足以認定被告確有犯
    罪行為之積極證據而言，該項證據自須適合於被告犯罪事實之認定，始得採為斷
    罪資料，最高法院二十九年上字第三一０五號著有判例可稽。又認定犯罪事實所
    憑之證據，無論係直接證據或間接證據，其為訴訟上之證明，須於通常一般之人
    均不致有所懷疑，而得確信其為真實之程度者，始得據為有罪之認定，倘其證明
    尚未達到此一程度，而有合理之懷疑存在，復無其他調查途徑可尋，法院即應為
    無罪之判決，最高法院七十六年台上字第四九八六號判例足資參照。
三、訊據被告二人堅決否認有何此部分之搶奪犯行，辯稱：伊二人係從九十一年十月
    間起才開始騎車共同搶奪等語。公訴人認被告二人涉有此部分犯行，無非係以被
    告二人於偵查中自白及被害人之警訊證詞為其主要論據。惟查：被告二人於本院
    調查審理時就附表一編號一至十四所示之犯行，均坦承不諱，衡情當無單就此部
    分飾詞否認之必要，而被害人於警訊時亦證稱因當時事發突然，無法指認被告二
    人是否為搶奪其金項鍊之人，此外復未扣得該金項鍊或其他積極確切之相關證據
    ，實難僅憑被告二人於偵查中所為、其後已於本院調查審理時迭次否認之供述，
    遽認渠等已犯有何公訴人所指之此部分共同搶奪罪行，至為顯然。
四、綜上所述，依公訴人所提出之證據，尚無從證明被告二人尚犯有何公訴人此部分
    所指之共同搶奪罪行。此外，復查無其他積極證據足認被告二人確有公訴人前開
    所指之共同搶奪犯行，就公訴人所指之此部分犯罪事實容有合理之懷疑存在，基
    於「罪疑唯輕」之刑事法原則，應認不能證明被告二人有何此部分之共同搶奪犯
    罪行為，揆諸首揭法條及判例意旨，原應就此部分予以諭知無罪之判決，惟公訴
    意旨認此部分與上開業經論罪科刑之部分，具有常業犯或連續犯之實質上或裁判
    上一罪關係，爰不另為無罪之諭知，附此敘明。
據上論斷，應依刑事訴訟法第二百九十九條第一項前段，刑法第二十八條、第五十六
條、第三百三十條第一項、第三百二十八條第一項、第三百二十七條、第三百二十條
第一項、第五十五條、第五十一條第五款、第三十八條第一項第二款，判決如主文。
本案經檢察官許嘉龍到庭執行職務。
中      華      民      國    九十二    年     六     月      三十      日
                                臺灣彰化地方法院刑事第三庭
                                    法      官  李  進  清
右正本證明與原本無異。
如不服本判決，應於判決送達後十日內向本院提出上訴狀( 須附繕本 )。
告訴人或被害人對於判決如有不服具備理由請求檢察官上訴者，其上訴期間之計算係
以檢察官收受判決正本之日期為準。
                                    法院書記官  張  木  松
中      華      民      國    九十二    年   七     月       三       日
刑法第三百三十條
犯強盜罪而有第三百二十一條第一項各款情形之一者，處五年以上十二年以下有期徒
刑。
前項之未遂犯罰之。
刑法第三百二十八條
意圖為自己或第三人不法之所有，以強暴、脅迫、藥劑、催眠術或他法，至使不能抗
拒，而取他人之物或使其交付者，為強盜罪，處三年以上十年以下有期徒刑。
以前項方法得財產上不法之利益或使第三人得之者亦同。
犯強盜罪因而致人於死者，處死刑或無期徒刑，致重傷者，處無期徒刑或七年以上有
期徒刑。
第一項及第二項之未遂遂犯罰之。
預備犯強盜罪者，處一年以下有期徒刑、拘役或三百元以下罰金。
刑法第三百二十條
意圖為自己或第三人不法之所有，而竊取他人之動產者，為竊盜罪，處五年以下有期
徒刑、拘役或五百元以下罰金。
意圖為自己或第三人不法利益，而竊佔他人之不動產者，依前項之規定處斷。
前二項之未遂犯罰之。
刑法第三百二十七條 :
以犯第三百二十五條第一項之罪為常業者，處三年以上十年以下有期徒刑。


司法院資訊處製作；財團法人民間司法改革基金會備份。
